臺灣臺中地方法院民事判決
111年度訴字第1282號
原      告  陳茂松  
被      告  毛有增（前臺灣臺中地方檢察署檢察長）
上列當事人間請求損害賠償事件，本院判決如下：
    主      文
原告之訴及假執行之聲請均駁回。
訴訟費用由原告負擔。
    事實及理由
一、原告主張詳如附件之「民事起訴狀」。
二、本件未經言詞辯論，被告亦未提出書狀作何聲明或陳述。
三、本院的判斷：
（一）原告之訴，依其所訴之事實，在法律上顯無理由，法院得
      不經言詞辯論，逕以判決駁回之，民事訴訟法第249條第2
      項第2款定有明文。
（二）國家賠償法第13條規定：「有審判或追訴職務之公務員，
      因執行職務侵害人民自由或權利，就其參與審判或追訴案
      件犯職務上之罪，經判決有罪確定者，適用本法規定。」
      係針對審判與追訴職務之特性所為之特別規定。依現行訴
      訟制度，有審判或追訴職務之公務員，其執行職務，基於
      審理或偵查所得之證據及其他資料，為事實及法律上之判
      斷，係依其心證及自己確信之見解為之。各級有審判或追
      訴職務之公務員，就同一案件所形成之心證或見解，難免
      彼此有所不同，倘有心證或見解上之差誤，訴訟制度本身
      己有糾正機能。關於刑事案件，復有刑事補償制度，予以
      賠償。為維護審判獨立及追訴不受外界干擾，以實現公平
      正義，上述難於避免之差誤，在合理範圍內，應予容忍。
      不宜任由當事人逕行指為不法侵害人民之自由或權利，而
      請求國家賠償。唯其如此，執行審判或追訴職務之公務員
      方能無須瞻顧，保持超然立場，使審判及追訴之結果，臻
      於客觀公正，人民之合法權益，亦賴以確保。至若執行此
      等職務之公務員，因參與審判或追訴案件犯職務上之罪，
      經判決有罪確定時，則其不法侵害人民自由或權利之事實
      ，己甚明確，非僅心證或見解上之差誤而己，於此情形，
      國家自當予以賠償，方符首開憲法規定之本旨（司法院釋
      字第228號解釋理由書意旨參照）。因此，民法第186條第
      1項雖規定公務員因故意或過失違背對於第三人之職務，
      致第三人受損害者，負賠償責任，惟於職司審判或追訴之
      公務員，仍應符合國家賠償法第13條之特別規定，即於該
      公務員就參與審判或追訴案件犯職務上之罪，經判決有罪
      確定者，第三人始得對其請求損害賠償。
（三）原告主張被告即前臺灣臺中地方檢察署檢察長毛有增應按
      刑法第186條、第195條第1頁（按：刑法第186條乃單純危
      險物罪之規定，與原告主張顯不相符，應為民法第186條
      、第195條第1項之誤）負賠償責任云云，然其既為職司追
      訴職務之公務員，根據上述說明，須以其參與追訴案件犯
      職務上之罪，經判決有罪確定之情形，始負賠償責任。經
      本院裁定命原告於文到5日內補正其請求符合國家賠償法
      第13條「經判決有罪確定」所依據之事實及理由，該裁定
      於111年5月25日送達原告後，原告固於111年5月27日提出
      書狀，但並未提出被告經判決有罪「確定」之證據。被告
      既未因原告所述行為犯職務上之罪經判決有罪確定，是原
      告請求被告負損害賠償責任，顯屬無據。
四、綜上所述，本件依原告所訴之事實，在法律上顯無理由，復
    未依法補正，故本院依民事訴訟法第249條第2項第2款規定
    ，不經言詞辯論，逕以判決駁回原告之訴。
五、訴訟費用負擔之依據：民事訴訟法第78條。
中　　華　　民　　國　　111 　年　　5 　　月　　31　　日
                  民事第五庭    法　官　施懷閔
以上為正本係照原本作成。
如對本判決上訴，須於判決送達後20日內向本院提出上訴狀（須
附繕本）。如委任律師提起上訴者，應一併繳納上訴審裁判費。
中　　華　　民　　國　　111 　年　　5 　　月　　31　　日
                                書記官　張宏賓